【裁判字號】    95,易,3547
【裁判日期】    951220
【裁判案由】    詐欺
【裁判全文】
臺灣臺中地方法院刑事判決              95年度易字第3547號
公  訴  人  臺灣臺中地方法院檢察署檢察官
被      告  甲○○
                    （另案於臺灣臺中監獄執行中）
上列被告因詐欺案件，經檢察官提起公訴（九十五年度偵字第二
一五七二號），被告於本院準備程序中為認罪之陳述，經本院合
議庭評議後，裁定由受命法官獨任改行簡式審判程序，本院判決
如下：
    主  文
甲○○幫助共同意圖為自己不法之所有，以詐術使人將本人之物
交付，累犯，處有期徒刑肆月，如易科罰金，以新臺幣壹仟元折
算壹日。
    事  實
一、甲○○前於民國九十三年間，曾因違反毒品危害防制條例案
    件，經本院於九十三年十月二十六日以九十三年度訴字第二
    二０三號判處有期徒刑八月，並於同年十一月十五日裁判確
    定，而於同年十二月十五日入監服刑，於九十四年八月十四
    日因徒刑執行完畢出監。復因違反毒品危害防制條例案件，
    經本院於九十五年七月三十一日以九十五年度訴字第一五四
    三號判處有期徒刑九月確定，於同年九月一日入監服刑（尚
    未執行完畢）。詎仍不知悔改，其可預見他人收購存摺帳戶
    將用以從事不法行為，且果用於從事不法行為亦不違背其本
    意，竟意圖為自己不法之所有，基於幫助他人從事不法行為
    之犯意，於九十五年六月底某日時許，透過報紙刊登之地下
    錢莊借貸廣告，聯絡真實姓名、年籍不詳之成年男子，約定
    在臺中市○○路與文心路口天橋下，將其於八十三年間向中
    華郵政股份有限公司（下稱中華郵政）臺中縣新社鄉新社郵
    局所申請之0000000－0000000號帳戶（下稱上開新社郵局帳
    戶）之存摺、提款卡、印章等資料，以新臺幣（下同）一萬
    元之代價質押與該真實姓名、年籍不詳之詐欺集團成員，並
    告以密碼。嗣該詐欺集團成員收受上開存摺、提款卡等資料
    後，即意圖為自己或他人不法之所有，並基於詐欺取財之犯
    意，於九十五年七月十八日，經由報紙廣告之媒介，向丙○
    ○施用詐術，詐稱如欲辦理貸款，需先支付法院公證費用、
    強制信託費用、保全費、押金等，致丙○○因而陷於錯誤，
    依其指示於分別同年七月十九日匯款一萬九千八百元、於同
    年月二十日陸續匯款三萬元、三萬元、三萬元、二萬九千元
    、又於同年月二十一日匯款九千元，總計匯入十四萬七千八
    百元至甲○○上開新社郵局帳戶內；另於同年月二十一日匯
    款九萬三千元至鄭家偉設於中華郵政苗栗縣苑裡鎮苑裡郵局
    之0000000－0000000號帳戶內，一共遭詐騙二十四萬零八百
    元（鄭家偉另涉案部分因無管轄權而移轉管轄），並隨即遭
    詐騙集團成員提領一空。嗣經丙○○發覺遭詐騙後，始報警
    循線查獲上情。
二、案經臺中縣警察局東勢分局報告臺灣臺中地方法院檢察署檢
    察官偵查起訴。
    理  由
一、按除被告所犯為死刑、無期徒刑、最輕本刑為三年以上有期
    徒刑之罪或高等法院管轄第一審案件者外，於前條第一項程
    序進行中，被告先就被訴事實為有罪之陳述時，審判長得告
    知被告簡式審判程序之旨，並聽取當事人、代理人、辯護人
    及輔佐人之意見後，裁定進行簡式審判程序，刑事訴訟法第
    二百七十三條之一第一項定有明文。本件被告甲○○所犯係
    死刑、無期徒刑、最輕本刑為三年以上有期徒刑以外之罪，
    其於準備程序中就被訴事實為有罪之陳述，經告知簡式審判
    程序之旨，並聽取公訴人及被告之意見後，本院合議庭認為
    適宜而裁定由受命法官獨任進行簡式審判程序，合先敘明。
二、上開犯罪事實，業據被告甲○○於本院審理時坦承不諱，核
    與告訴人丙○○於警詢中之指述情節相符，復有甲○○所有
    之上開新社郵局帳戶儲金人紀要、客戶歷史交易清單影本各
    一份、丙○○國內郵政匯款執據七紙、內政部警政署反詐騙
    案件紀錄表、高雄縣政府警察局刑警大隊受理各類案件紀錄
    表、受理刑事案件報案三聯單、詐騙帳戶通報警示、詐騙電
    話停話申請表、反詐欺詐騙諮詢專線紀錄表各一份附卷可稽
    ，堪認被告自白屬實。按今日一般人至郵局或銀行開設帳戶
    使用，實非難事，並無任何特別資格之限制，如非供犯罪之
    非法使用，衡諸常情，自無置自己名義帳戶不用，而取得他
    人帳戶使用之必要，他人帳戶亦無質押之價值。且金融存款
    帳戶事關存戶個人財產權益之保障，其與存戶印鑑章結合，
    具高度專有性，若非申請人本人或與本人親密關係者，難認
    有何理由可自由流通使用該存摺之必要，一般人皆有妥為保
    管，防阻他人任意使用之認識，縱因特殊情況偶有交付他人
    使用之需，亦必然深入瞭解用途後再行提供以使用，方符常
    情。而該等專有物品如落入不明人士手中，極易被利用為與
    財產有關之犯罪工具，此又係具備一般生活智識者皆能體察
    之常識；參以邇來詐欺者使用他人存摺作為指示被害人匯款
    工具之犯罪類型層出不窮，並廣經媒體披載，凡對社會動態
    尚非全然不予關注者均能知曉。本件被告甲○○係已成年且
    具有一般智識程度，對於上開各情自有認識，竟仍將自己前
    開郵局帳戶之存摺、提款卡、密碼等，任意質押予姓名、年
    籍不詳之成年人使用，被告主觀上顯具有縱使該姓名、年籍
    不詳之成年人取得該存摺、提款卡或密碼後，持以作為詐欺
    取財之用，亦不違背其本意之不確定故意至明。然以被告僅
    係單純依該姓名、年籍不詳之成年人要求提供前開郵局之帳
    戶存摺、提款卡等資料，並未參與詐騙被害人財物之構成要
    件行為，是主觀上僅係基於幫助他人詐欺取財之意思，亦屬
    無疑。綜上所陳，被告前開自白確與事實相符，均堪採信。
    本件事證明確，被告上開犯行洵堪認定。
三、論罪科刑部分：
（一）被告甲○○質押上開新社郵局帳戶後，九十四年一月七日
      修正，同年二月二日公布之刑法條文，業於九十五年七月
      一日施行，然幫助犯係從屬於正犯而成立，以正犯已經犯
      罪為要件，故幫助犯並非其幫助行為一經完成，即成立犯
      罪，必其幫助行為或其影響力持續至正犯實施犯罪始行成
      立，有關追訴權時效，告訴期間等，亦自正犯完成犯罪時
      開始進行（最高法院八十六年度臺上字第二二號判決參照
      ）。本件被告質押上開新社郵局帳戶的幫助詐欺取財行為
      時間，固係在刑法修正施行之前，然詐欺取財集團的正犯
      向被害人丙○○詐欺取財的時間，係在九十五年七月十八
      日，斯時刑法業已修正施行，揆諸上開說明，自應逕行適
      用修正後之刑法相關規定論處，並無新舊法比較適用的問
      題，合先敘明。
（二）查前揭詐騙集團成員，基於為自己不法所有之犯意，以前
      揭詐欺之方式，使被害人丙○○陷於錯誤，而將本人之財
      物交付，其等所為，係觸犯刑法第三百三十九條第一項之
      詐欺取財罪。按刑法上之幫助犯，係指以幫助之意思，對
      於正犯資以助力，而未參與實施犯罪之行為，且幫助犯之
      幫助行為，對於正犯之犯罪實施，僅須具有助成或促成之
      作用為已足，不以具體之有效性為要件。本件被告甲○○
      將存摺、提款卡及密碼等資料質押予前揭詐騙集團供詐欺
      取財使用，其本身並未參與詐欺取財之犯罪行為，顯係以
      幫助之意思，參與詐欺取財構成要件以外之行為，為幫助
      犯，核被告所為，應成立刑法第三十條第一項、第三百三
      十九條第一項之詐欺取財罪之幫助犯，並依刑法第三十條
      第二項之規定減輕其刑。又被告前於九十三年間，曾因違
      反毒品危害防制條例案件，經本院於九十三年十月二十六
      日以九十三年度訴字第二二０三號判處有期徒刑八月，並
      於同年十一月十五日裁判確定，而於同年十二月十五日入
      監服刑，於九十四年八月十四日因徒刑執行完畢出監等情
      ，此有臺灣高等法院被告前案紀錄表及臺灣臺中地方法院
      檢察署刑案資料查註紀錄表各一份在卷可按，其於有期徒
      刑執行完畢，五年內故意再犯有期徒刑以上之本罪，為累
      犯，應依刑法第四十七條第一項之規定加重其刑。爰審酌
      被告因貪圖小利，任意質押金融機構帳戶供他人非法使用
      ，且其所提供帳戶非惟幫助詐騙者遂行詐財目的，同時使
      詐欺者得以隱匿其真實身分，減少遭查獲之風險，愈使其
      肆無忌憚，加深犯罪之猖獗，暨被害人丙○○遭詐騙而匯
      入被告帳戶之金額達十四萬七千八百元，所生損害實非輕
      微；惟念及被告犯後尚能坦承犯行，態度尚稱良好等一切
      情狀，量處如主文所示之刑，並諭知易科罰金之折算標準
      ，以資懲儆。
四、依刑事訴訟法第二百七十三條之一第一項、第二百九十九條
    第一項前段，刑法第三十條第一項前段、第二項、第三百三
    十九條第一項、第四十一條第一項前段、第四十七條第一項
    ，刑法施行法第一條之一第一項、第二項前段，判決如主文
    。
本案經檢察官乙○○到庭執行職務。
中    華    民    國    95    年    12    月    20    日
                  臺灣臺中地方法院刑事第四庭
                              法  官  林學晴
以上正本證明與原本無異。
如不服本判決，應於收受送達後十日內向本院提出上訴書狀（應
附繕本）。
                              書記官  賴淵瀛
中    華    民    國    95    年    12    月    20    日
附錄論罪科刑法條
刑法第三百三十九第一項：
意圖為自己或第三人不法之所有，以詐術使人將本人或第三人之
物交付者，處五年以下有期徒刑、拘役或科或併科一千元以下罰
金。


司法院資訊處製作；財團法人民間司法改革基金會備份。
